---
title: "TP1-grupo10"
author: "Andrea Ariza- Nestor Martinez"
output: html_document
---


```{r setup, include=FALSE}
knitr::opts_chunk$set(echo = TRUE)
# Cargar los paquetes necesarios acá

library(presentes)
library(tidyverse)
library(dplyr)
library(readr)

```


## Introducción

En este trabajo práctico vamos a analizar los datos titulados Desaparecidos. Este conjunto de datos facilita el acceso a los registros estatales de las personas desaparecidas en la última dictadura militar argentina desarrollada entre el 24 de marzo de 1976 y el 10 de diciembre de 1983. 
Los datos fueron obtenidos por Diego Kozlowski. Según la información presente en el repositorio, provienen del Registro Único de Víctimas del Terrorismo de Estado (RUVTE) dependiente de la Secretaría de Derechos Humanos y Pluralismo Cultural del Ministerio de Justicia y Derechos Humanos de la Nación, creado por Resolución 1261/2014 de dicho Ministerio (https://datos.gob.ar/dataset/justicia-registro-unificado-victimas-terrorismo-estado--ruvte-). En segundo lugar, el Monumento a las Víctimas del Terrorismo de Estado, realizado por el Consejo de Gestión del Parque de la Memoria y del Monumento a las Víctimas del Terrorismo de Estado, creado por la ley 3078 de la Ciudad de Buenos Aires (http://basededatos.parquedelamemoria.org.ar/). Ambos registros recogen información de víctimas asesinadas o detenidas/desaparecidas aún antes de la fecha del inicio formal del golpe de estado militar.
La base de datos fue publicada el 5 de noviembre de 2019.

La base de datos cuenta con cinco conjunto de datos:
1) Apodos
2) Centros clandestinos de detención
3) Parque de la Memoria
4) Victimas del accionar represivo ilegal
5) Victimas del accionar represeivo ilegal sin denuncia formal. 

De las cinco bases de datos, seleccionaremos en principio la base titulada "victimas del accionar represivo ilegal" con el objeto de indagar sobre la nacionalidad, el año, el tipo de delito del que fue víctima, entre otros. 

## Exploración de los datos

vamos a trabajar con la tabla victimas_accionar_represivo_ilegal

Primero vamos filtrando para acercarnos a los datos. 

En primer lugar, vamos a calcular la edad promedio de las victimas. 


Filtramos el lugar de detención/secuestro. 

```{r}
victimas_accionar_represivo_ilegal|>
  filter(lugar_detencion_secuestro %in% "BUENOS AIRES")|>
  group_by(lugar_detencion_secuestro %in% "BUENOS AIRES")|>
   summarise(promedio = mean(anio_denuncia, na.rm = TRUE))

```
```{r}
victimas_accionar_represivo_ilegal|>
  filter(lugar_detencion_secuestro %in% "CORDOBA")|>
  group_by(lugar_detencion_secuestro %in% "CORDOBA")|>
  summarise(promedio = mean(anio_denuncia, na.rm = TRUE))
  

```

```{r}
victimas_accionar_represivo_ilegal|>
  filter(lugar_detencion_secuestro %in% "MENDOZA")|>
  group_by(lugar_detencion_secuestro %in% "MENDOZA")|>
  summarise(promedio = mean(anio_denuncia, na.rm = TRUE))
```
```{r}
victimas_accionar_represivo_ilegal|>
  filter(lugar_detencion_secuestro %in% "SANTA FE")|>
  group_by(lugar_detencion_secuestro %in% "SANTA FE")|>
  summarise(promedio = mean(anio_denuncia, na.rm = TRUE))
```


```{r}
# Código para cargar o leer los datos

victimas_accionar_represivo_ilegal|>
  group_by(anio_denuncia, anio_nacimiento, edad_al_momento_del_hecho)


```

Filtramos para indagar en la cantidad de victimas de nacionalidad argentina. 

```{r}
# Cödigo de R acá 

victimas_accionar_represivo_ilegal|>
  filter(nacionalidad == "ARGENTINA")|>
  count(nacionalidad == "ARGENTINA")



# Agregá más bloques según sea necesario
```


Realizamos un filtro para indagar la cantidad de victimas por desaparición forzada.

```{r}

victimas_accionar_represivo_ilegal|>
  count(tipificacion_ruvte == "DESAPARICION FORZADS")
  
```

Ahora vamos a filtrar cuantos restos de desaparecidos fueron hallados. 
```{r}
victimas_accionar_represivo_ilegal|>
  select(fecha_asesinato_o_hallazgo_de_restos)

```


## Hipótesis

Como primera hipótesis exploratoria, sostenemos que la mayoría de las victima del accionar represivo ilegal fueron secuestradas en grandes centros urbanos tales como Buenos Aires, Córdoba y Santa Fe y eran en su mayoría jóvenes menores de 30 años al momento de la detención. En segundo lugar, también sostenemos que la mayor parte de las denuncias formales se realizaron en el año 1984. Por último, creemos que, en menos del 10% de las denuncias fueron hallados los restos o determinado la fecha del asesinato.  
