---
title: "TP1-grupo10"
author: "Andrea Ariza- Nestor Martinez"
output: html_document
---


```{r setup, include=FALSE}
knitr::opts_chunk$set(echo = TRUE)
# Cargar los paquetes necesarios acá

library(presentes)
library(tidyverse)
library(dplyr)

```


## Introducción

En este trabajo práctico vamos a analizar los datos titulados Desaparecidos. Este conjunto de datos facilita el acceso a los registros estatales de las personas desaparecidas en la última dictadura militar argentina desarrollada entre el 24 de marzo de 1976 y el 10 de diciembre de 1983. 
Los datos, según la información presente en el repositorio, provienen del Registro Único de Víctimas del Terrorismo de Estado (RUVTE) dependiente de la Secretaría de Derechos Humanos y Pluralismo Cultural del Ministerio de Justicia y Derechos Humanos de la Nación, creado por Resolución 1261/2014 de dicho Ministerio (https://datos.gob.ar/dataset/justicia-registro-unificado-victimas-terrorismo-estado--ruvte-). En segundo lugar, el Monumento a las Víctimas del Terrorismo de Estado, realizado por el Consejo de Gestión del Parque de la Memoria y del Monumento a las Víctimas del Terrorismo de Estado, creado por la ley 3078 de la Ciudad de Buenos Aires (http://basededatos.parquedelamemoria.org.ar/). Ambos registros recogen información de víctimas asesinadas o detenidas/desaparecidas aún antes de la fecha del inicio formal del golpe de estado militar.


## Exploración de los datos


```{r}
# Código para cargar o leer los datos


```



```{r}
# Cödigo de R acá 
# Agregá más bloques según sea necesario
```



## Hipótesis


