---
title: "TP1-grupo10"
author: "Andrea Ariza- Nestor Martinez"
output: html_document
---


```{r setup, include=FALSE}
knitr::opts_chunk$set(echo = TRUE)
# Cargar los paquetes necesarios acá

library(presentes)
library(dplyr)
library(readr)
library(tidyr)
library(ggplot2)
library(stringr)

victimas_accionar_represivo_ilegal <- presentes::victimas_accionar_represivo_ilegal
centros_clandestinos_detencion <- presentes::centros_clandestinos_detencion


```


## Introducción

En este trabajo práctico vamos a analizar los datos titulados Desaparecidos. Este conjunto de datos facilita el acceso a los registros estatales de las personas desaparecidas en la última dictadura militar argentina desarrollada entre el 24 de marzo de 1976 y el 10 de diciembre de 1983. 
Los datos fueron obtenidos por Diego Kozlowski. Según la información presente en el repositorio, provienen del Registro Único de Víctimas del Terrorismo de Estado (RUVTE) dependiente de la Secretaría de Derechos Humanos y Pluralismo Cultural del Ministerio de Justicia y Derechos Humanos de la Nación, creado por Resolución 1261/2014 de dicho Ministerio (https://datos.gob.ar/dataset/justicia-registro-unificado-victimas-terrorismo-estado--ruvte-). En segundo lugar, el Monumento a las Víctimas del Terrorismo de Estado, realizado por el Consejo de Gestión del Parque de la Memoria y del Monumento a las Víctimas del Terrorismo de Estado, creado por la ley 3078 de la Ciudad de Buenos Aires (http://basededatos.parquedelamemoria.org.ar/). Ambos registros recogen información de víctimas asesinadas o detenidas/desaparecidas aún antes de la fecha del inicio formal del golpe de estado militar.
La base de datos fue publicada el 5 de noviembre de 2019.

La base de datos cuenta con cinco conjunto de datos:
1) Apodos
2) Centros clandestinos de detención
3) Parque de la Memoria
4) Victimas del accionar represivo ilegal
5) Victimas del accionar represeivo ilegal sin denuncia formal. 

De las cinco bases de datos, seleccionaremos en principio la base titulada "victimas del accionar represivo ilegal".Esta base de datos cuenta con un total de 20 columnas con 8753 entradas. En las columnas podemos encontrar los siguientes temas o variables: id_unico_rouvte, anio_denuncia, tipificacion_ruvte, apellido_paterno_nombres, apellido_materno, apellido_casada, edad_al_momento_del_hecho, documentos, anio_nacimiento, provincia_nacimiento, pais_nacimiento, nacionalidad, embarazo, fecha_detencion_secuestro, lugar_detencion_secuestro,fecha_asesinato_o_hallazgos_de_restos, lugar_asesinato_o_hallazgos_de_restos, fotografia, provincia_nacimiento_indec_id y pais_nacimiento_indec_id. 

En la primera exploración de los datos nos concetraremos sobre todo en algunas columnas tales como la nacionalidad, el lugar de detención, el año de denuncia, el tipo de delito del que fue víctima, la provincia de origen. 

## Exploración de los datos

vamos a trabajar con la tabla victimas_accionar_represivo_ilegal

Primero vamos filtrando para acercarnos a los datos. 

Primero contamos cuantas victimas hay de nacionalidad argentina y menores a 30 años. 
```{r}

victimas_accionar_represivo_ilegal|>
  count(nacionalidad == "ARGENTINA", edad_al_momento_del_hecho <=30)


```

```{r}

jovenes_grandes_ciudades = 1353
ciudades = c("BUENOS AIRES", "CORDOBA", "MENDOZA", "SANTA FE", "CAPITAL FEDERAL")
victimas_accionar_represivo_ilegal|>
  filter(lugar_detencion_secuestro %in% ciudades, edad_al_momento_del_hecho<=30)|>
  count()
```

Vamos a calcular la cantidad de personas secuestradas en grandes centros urbanos. 

```{r}
ciudades = c("BUENOS AIRES", "CORDOBA", "MENDOZA", "SANTA FE", "CAPITAL FEDERAL")
victimas_accionar_represivo_ilegal|>
  filter(grepl("BUENOS AIRES|CORDOBA|MENDOZA|SANTA FE|CAPITAL FEDERAL", lugar_detencion_secuestro))|>
  summarise(n=n())
  
```

```{r warning=FALSE}
data_poblacion <- data_frame(detenidos_centros_urbanos=6316, detenidos_jovenes = 1353, desaparicion_forzada =6054, embarazada= 284) 
```



Vamos a indagar sobre la cantidad de desaparecidos según la provincia de nacimiento en valores absolutos y porcentajes. 
```{r}

victimas_accionar_represivo_ilegal|>
 group_by(provincia_nacimiento)|>
  summarise(n=n())|>
  mutate(porcentaje = n/sum(n)*100)

```

Ahora vamos a presentar estos datos en un gráfico.

```{r}
victimas_accionar_represivo_ilegal|>
 group_by(provincia_nacimiento)|>
  summarise(n=n())|>
  ggplot(aes(n,provincia_nacimiento))+
  geom_bar(stat = "identity")
  
```


Vamos a contar según el motivo de la denuncia formal. 
```{r}
# Cödigo de R acá 

victimas_accionar_represivo_ilegal|>
  group_by(tipificacion_ruvte)|>
  count()|>
  arrange(desc(n))

```



Vamos a calcular cuantas victimas desaparecidas estaban embarazadas al momento de su desaparición. 
```{r}
total_embarazadas =284
victimas_accionar_represivo_ilegal|>
  filter(embarazo == "EMBARAZADA")|>
  count()
```



Ahora vamos a filtrar cuantos restos de desaparecidos fueron hallados. 

pongo !is.na para contar lo que no son na.
```{r}
victimas_accionar_represivo_ilegal|>
  filter(!is.na(fecha_asesinato_o_hallazgo_de_restos))|>
  count()

```



Promedio de los años de denuncia

```{r}
victimas_accionar_represivo_ilegal|>
  summarise(mean(anio_denuncia))

```



## Hipótesis previo a la exploración de los datos

Como primera hipótesis exploratoria, sostenemos que la mayoría de las victimas del accionar represivo ilegal eran de nacionalidad argentina, nacieron en grandes centros urbanos tales como Buenos Aires y Capital Federal, eran en su mayoría jóvenes menores de 30 años al momento de la detención. En segundo lugar, también sostenemos que la mayoría fue victima de desaparición forzada y que menos de la mitad de las víctimas denunciadas como desaparecidas fueron halladas.  


##Análisis de la exploración inicial de los datos

En una primera gran exploración de los datos, hemos podido observar que la mayoría de las personas fueron secuestradas en grandes centros urbanos tales como la Capital Federal, la provincia de Buenos Aires, Santa Fe, Mendoza y Córdoba representando un valor de 6316 sobre un total de 8753. En principio esto confirma las impresiones iniciales sobre la dictadura militar ya que corrobora que los hechos de represión ilegal fueron mayores en cantidades nominales en estas ciudades. 
También hemos podido corroborar que la mayoría de las víctimas eran personas jóvenes mayores a 30 años y que un 3,2% de las víctimas eran mujeres que cursaban un embarazo. Y, además, aunque esto no es muy popular existieron víctimas que no eran de nacionalidad argentina. 
En las denuncias aparece como motivo la desaparición forzada, siendo esta la causa principal de denuncia, aunque también aparecen otros como el asesinato. Sin embargo, aquí la base de datos posee la particularidad de que exhibe las diferentes causas de denuncia, enumerandolas, lo cual hace dificil la aplicación de una sola categoría. Para ello habría que proceder a una limpieza de datos. 
También hemos podido establecer que el 27,5% (2412) victimas fueron halladas o poseen datos certeros de la fecha de asesinato o del hallazgo de restos. 
observamos que, en el clima de la recuperación de la democracia y los primeros juicios a las juntas militares, se ubica el año promedio de denuncias de los cuales son recuperados los datos. 
En función de estos datos es que surgen las siguientes preguntas:

¿Qué porcentaje de victimas existieron en función de los datos poblacionales?
De las víctimas que fueron encontradas, ¿cuál es el promedio de años o el rango de años en los que fueron halladas? ¿el hallazgo se realizó durante el gobierno de facto o fue posterior?

Las víctimas denunciadas que eran niños, ¿fueron restituidos?
También cabe preguntar sí es que las fechas de detención o secuestro de las víctimas se dieron en los primeros años ya que la bibliografía existente sobre el tema sostiene que el gobierno de facto ejerció mayor cantidad de violencia hasta el año 1979. ¿es esto soportado por los datos? ¿se puede observar una linea de tendencia en la cantidad de personas desaparecidas según años?




##Modificación de hipótesis y agregado de nuevos datos

Luego de las primeras observaciones, vamos a empezar a explorar nuevos datos para incorporar al análisis. Por eso mismo vamos a incorporar los datos del censo de 1970 realizado en la República Argentina. 
La hipótesis es que la tasa de desaparecidos


Desaparecidos de acuerdo a la cantidad de población por provincias.

```{r}
total_poblacion = 23390050
total_victimas = 8753

tasa_desaparecidos <-function(total_victimas, total_poblacion){
total_victimas / total_poblacion   
}
print(tasa_desaparecidos(total_victimas, total_poblacion))


```

Tal como podemos observar, según los datos y en función del censo nacional de población de 1970, hay constancia de denuncia formal de 0,0004 desaparecidos por cada persona.




```{r}
victimas_accionar_represivo_ilegal|>
  mutate(edad = stringr:: str_remove(edad_al_momento_del_hecho, "años"))|>
  summarise(mean(as.numeric(edad), na.rm = TRUE))
```

Luego de realizar una limpieza de datos, hemos podido establecer que el promedio de edad de las victimas de represión ilegal es de 28,4 años. 


Vamos a realizar un recuento de cuantos niños y niñas fueron victimas de la acción represiva. 

```{r}
victimas_accionar_represivo_ilegal|>
  filter(edad_al_momento_del_hecho <= 15)|>
  group_by(edad_al_momento_del_hecho)|>
  count()|>
  arrange(desc(n))


```


Años promedios de hallazgos de restos



```{r}
victimas <- victimas_accionar_represivo_ilegal|>
  filter(!is.na(fecha_asesinato_o_hallazgo_de_restos))|>
  group_by(fecha_asesinato_o_hallazgo_de_restos)
print(victimas)

```


```{r}
victimas_accionar_represivo_ilegal|>
  filter(!is.na(fecha_asesinato_o_hallazgo_de_restos))|>
  group_by(fecha_asesinato_o_hallazgo_de_restos)|>
  count()|>
  ggplot(aes(fecha_asesinato_o_hallazgo_de_restos, n))+
  geom_curve()




```



```{r}
centros_clandestinos_detencion|>
  group_by(lugar_emplazamiento_propiedad)|>
  summarise(n=n())|>
  ggplot(aes(n, lugar_emplazamiento_propiedad))+
  geom_bar(stat = "identity")


```

